【裁判字號】    91,重訴,267
【裁判日期】    920227
【裁判案由】    損害賠償
【裁判全文】
臺灣新竹地方法院民事判決  九十一年度重訴字第二六七號
    原      告  甲○○
    法定代理人  丙○○
    訴訟代理人  乙○○
    被      告  丁○○
右當事人間請求損害賠償事件，本院判決如左：
    主      文
被告應給付原告新台幣肆佰玖拾貳萬壹仟肆佰伍拾陸元，及自民國九十一年七月十二
日起至清償日止，按年息百分之五計算之利息。
原告其餘之訴駁回。
訴訟費用由被告負擔七分之三；餘由原告負擔。
本判決第一項於原告以新台幣壹佰陸拾肆萬元為被告供擔保後，得假執行。
原告其餘假執行之聲請駁回。
    事實及理由
壹、原告訴之聲明：
一、被告應給付原告新台幣（下同）一千一百五十八萬九千八百八十二元，及自起訴
    狀繕本送達被告之翌日起至清償日止，按年息百分之五計算之利息。
二、訴訟費用由被告負擔。
三、原告願供擔保，請准宣告假執行。
貳、被告答辯之聲明：
一、原告之訴駁回。
二、訴訟費用由原告負擔。
參、兩造之陳述：
一、原告主張：
（一）緣被告於民國九十年二月八日凌晨五時四十五分許，無照且未戴安全帽騎乘車
      號ＣＥＮ－九七六號重機車，沿新竹市○○路由南往北方向行駛，行經新竹市
      ○○路與民富街口時，其本應注意車前狀況，並隨時採取必要之安全措施，而
      依當時天候晴，夜間有照明，道路舖設柏油，路面乾燥，無障礙物，視距良好
      等情形，客觀上被告並無不能注意之情事，詎被告竟疏未注意及此，於途經新
      竹市○○路與國華街口前，適原告騎乘腳踏車欲由國華街自西往東方向行駛，
      正穿越經國路與國華街之分隔島後，橫越該段交叉路口時，丁○○因而煞車不
      及，而在上開路口撞及原告所騎之腳踏車，致原告人車倒地後，受有右側硬腦
      膜下出血、右側腦挫傷併出血、腦部及四肢多處擦傷及呼吸衰竭等重大傷害。
      處於昏迷狀態，雖經送醫急救而挽回性命，惟原告自受傷後一直意識不清，至
      今猶然，已呈植物人狀態，已由家屬二十四小時看護，且日後均係如此。再者
      ，因原告已無法處理自己之事務，亦由本院經聲請後裁定宣告其為禁治產人，
      且裁定由原告之配偶丙○○擔任其監護人即法定代理人。而被告之過失犯行亦
      已經本院刑事庭判處其有期徒刑確定在案。
（二）按因故意或過失，不法侵害他人之權利者，負損害賠償責任。不法侵害他人之
      身體或健康者，對於被害人因此喪失或減少勞動能力，或增加生活上之需要時
      ，應負損害賠償責任。不法侵害他人之身體、健康、名譽、自由、信用、隱私
      、貞操，或不法侵害其他人格法益而情節重大者，被害人雖非財產上之損害，
      亦得請求賠償相當之金額，民法第一百八十四條第一項前段、第一百九十三條
      第一項及同法第一百九十五條第一項前段分別定有明文。本件原告因被告前述
      騎乘機車之過失傷害行為，致原告受有右側硬腦膜下出血、右側腦挫傷併出血
      、腦部及四肢多處擦傷及呼吸衰竭等重大傷害，且所受傷害已達重大難治之程
      度，原告自得依據上揭法文規定請求被告賠償損害。
（三）茲將原告所受損害，分述如后：
  １、醫療費用六萬四千六百七十七元：原告受傷後，已在衛生署新竹醫院接受治療
      ，先後共計花費自付額部分之醫藥費用六萬四千六百七十七元，此部分原告之
      支出，自得向被告求償。
  ２、增加生活上需要部分之支出：此共分二部分，其中之一，係原告因車禍受傷呈
      植物人狀態，長期臥病在床，鼻胃管方式進食，且往後均係如此，則為照護原
      告並維持其生命，已購買噴霧器、抽痰管、手套、碘酒、生理食鹽水、奶粉、
      尿袋、紗布、棉花棒、消毒水、看護墊、擦拭紙等醫療器材及維生用品，且為
      原告日常居家看護已購置手搖病床、輪椅、抽痰器、化痰器、氧氣桶、氣墊床
      、血壓計、聽診器、甦醒器等相關之醫療設備，已支出九萬五千九百二十八元
      。其中之二，乃為照護原告日常起居生活，日後必須按時為原告購買有關「益
      力康奶粉、三多高蛋白、纖維素、維生素、利清爽看護墊、成人尿布、擦拭紙
      、衛生紙、抽痰管、消毐手套、抽痰機連接管、痰罐、氣切紗、消毐棉棒、生
      理食鹽水、碘酒、蒸餾水、口腔棉棒、尿套、尿袋、鼻胃管、氣切固定帶、氣
      切管、床單、除塵紙、空氣濾網、透氣膠帶、雙氧水、消毐洗劑」等維持原告
      生命所需之用品，如此，上開物品平均每月需花費二萬元，一年則需花費二十
      四萬元，則以原告尚有十年之平均餘命，此部分費用之支出，扣除中間利息後
      ，計為0000000元（元以下四捨五入，計算公式為二四００００元乘以
      八點0000000，此八點0000000為十年期間之霍夫曼係數）。是
      以上合計原告所生增加生活上需要之支出費用為0000000元（即九五九
      二八加0000000）。
  ３、相當於看護費用之損害計六百五十六萬七千九百零三元：按被害人因受傷需人
      看護，而由親屬看護時，雖無現實看護費用之支付，亦應認被害人受有相當看
      護費用之損害，得向加害人請求賠償，此因由親屬代為照顧被害人之生活起居
      ，固係基於親情，但親屬看護所付出之勞力，並非不能評價為金錢，只因兩者
      身份關係密切而免除支付義務，此種親屬基於身份關係之恩惠，自不能加惠於
      加害人。故應衡量及比照職業護士看護情形，認為被害人受有相當於看護費之
      損害，得向加害人請求賠償。查，原告因被告之過失行為已呈植物人狀態，生
      活無法自理，需他人二十四小時照顧，其家屬乃不得已前往醫院擔任看護，自
      九十年二月八日起至九十年五月二十四日止，前後共一百零六日，依長庚醫院
      僱請看護收費標準每日二千一百元計算，此部分原告受有二十二萬二千六百元
      之損害（即二一００乘以一０六）；又因原告自車禍受傷後，終生均需他人二
      十四小時看護，故自九十年五月二十五日起，至原告尚有餘命之十年期間，由
      原告之家屬看護原告，以每日需支出看護費用二千一百元，一年看護費用七十
      六萬六千五百元計算，十年之期間，經扣除中間利息後，原告所受十年期間相
      當於看護費用之損害計0000000元（即七六六五００乘以八點0000
      000，此八點0000000為十年期間之霍夫曼係數）。是以上原告所受
      相當於看護費用之損害為六百五十六萬七千九百零三元。
  ４、精神慰撫金二百萬元：原告因被告騎乘機車不慎而遭撞擊成永久性傷害，致癱
      瘓臥床，生命維持均需仰賴機器始能延續，造成自身及家人在經濟及精神上無
      盡之負擔與苦痛，爰就此部分請求被告賠償二百萬元之慰撫金，以聊表補償於
      萬一。
（四）以上合計原告所受之損害額為一千零七十一萬五千二百九十六元（即六四六七
      七加0000000加0000000加0000000）。是原告爰依民法
      侵權行為損害賠償之法律關係，訴請被告給付其00000000元（原告就
      增加生活上之需要支出部分，其中已支出之各項醫療設備部分，雖原係請求九
      萬六千三百二十八元，惟其後已自承應扣除其中之四百元，另就日後每月需花
      費之費用部分，原告原主張每月需支出二萬八千八百元，十年期間經扣除中間
      利息後，為0000000元，惟嗣後原告已變更為主張每月支出二萬元，其
      十年期間之費用，扣除中間利息後，已變為0000000元，然原告就上開
      二部分，於其訴之聲明中並未作相對應之減縮，故訴之聲明仍係原來請求之金
      額），及自起訴狀繕本送達之翌日起至清償日止，按年息百分之五計算之利息
      。
（五）至於被告雖辯稱原告當時係闖紅燈，就車禍之發生與有過失乙節，原告予以否
      認，此因依被告於刑案中所自承，其於撞擊原告前，曾看到原告停在分隔島上
      等候，依此，可認原告當時係在等紅燈，自無被告所稱闖紅燈之情形，是被告
      以自己揣測之詞，遽以論斷原告與有過失乙節，不足以採信。
二、被告之陳述：
    被告對於其有於前揭時地，因無照騎乘重機車超速，且疏未注意車前狀況，及近
    行人穿越道未減速慢行，而過失撞及原告騎乘之腳踏車，致原告人車倒地後，受
    有右側硬腦膜下出血、右側腦挫傷併出血、腦部及四肢多處擦傷及呼吸衰竭等重
    大傷害，自受傷後一直意識不清，至今猶然，已呈植物人狀態，且已由家屬二十
    四小時看護之事實，以及原告受傷後，已支出醫療費用六萬四千六百七十七元，
    且為照顧並維持原告之生命，已因購買噴霧器、抽痰管、手套、碘酒、生理食鹽
    水、奶粉、尿袋、紗布、棉花棒、消毒水、看護墊、擦拭紙等醫療器材及維生用
    品，及手搖病床、輪椅、抽痰器、化痰器、氧氣桶、氣墊床、血壓計、聽診器、
    甦醒器等相關之醫療設備，已支出九萬五千九百二十八元，以及為照護原告日常
    起居生活，日後必須按時為原告購買有關「益力康奶粉、三多高蛋白、纖維素、
    維生素、利清爽看護墊、成人尿布、擦拭紙、衛生紙、抽痰管、消毐手套、抽痰
    機連接管、痰罐、氣切紗、消毐棉棒、生理食鹽水、碘酒、蒸餾水、口腔棉棒、
    尿套、尿袋、鼻胃管、氣切固定帶、氣切管、床單、除塵紙、空氣濾網、透氣膠
    帶、雙氧水、消毐洗劑」等維持原告生命所需之用品，平均每月需花費二萬元，
    一年則需花費二十四萬元，暨計算原告之看護費用一日以二千一百元計算乙節，
    固不爭執，惟辯稱：本件係因原告騎乘腳踏車闖紅燈而肇致車禍之發生，故原告
    就車禍之發生亦有過失，應減輕其賠償金額，且其目前無力賠償原告等語。
肆、本院之判斷：
一、兩造間不爭執之事項：
    被告對於其有於前揭時地，因無照騎乘重機車超速，且疏未注意車前狀況，及騎
    乘機車靠近行人穿越道時未減速慢行，而過失撞及原告騎乘之腳踏車，致原告人
    車倒地後，受有右側硬腦膜下出血、右側腦挫傷併出血、腦部及四肢多處擦傷及
    呼吸衰竭等重大傷害，自受傷後一直意識不清，至今猶然，已呈植物人狀態，終
    身需人二十四小時看護，且已由家屬負責看護之事實，以及原告受傷後，已支出
    醫療費用六萬四千六百七十七元，且因原告需長期臥病在床，以鼻胃管方式進食
    ，為照顧並維持原告之生命，因購買噴霧器、抽痰管、手套、碘酒、生理食鹽水
    、奶粉、尿袋、紗布、棉花棒、消毒水、看護墊、擦拭紙等醫療器材及維生用品
    ，及手搖病床、輪椅、抽痰器、化痰器、氧氣桶、氣墊床、血壓計、聽診器、甦
    醒器等相關之醫療設備，已支出九萬五千九百二十八元，以及為照護原告日常起
    居生活，日後必須按時為原告購買有關「益力康奶粉、三多高蛋白、纖維素、維
    生素、利清爽看護墊、成人尿布、擦拭紙、衛生紙、抽痰管、消毐手套、抽痰機
    連接管、痰罐、氣切紗、消毐棉棒、生理食鹽水、碘酒、蒸餾水、口腔棉棒、尿
    套、尿袋、鼻胃管、氣切固定帶、氣切管、床單、除塵紙、空氣濾網、透氣膠帶
    、雙氧水、消毐洗劑」等維持原告生命所需之用品，平均每月需花費二萬元，一
    年則需花費二十四萬元，暨計算原告之看護費用一日以二千一百元計算乙節，固
    不爭執，且經原告提出相關之醫藥費用單據、衛生署新竹醫院出具之診斷證明書
    、檢察官起訴書、繳費收據、統一發票、估價單、長庚醫院所出具之病患服務人
    員酬勞及工作說明表、出貨單各一份為證，堪信為真實。
二、按「因故意或過失，不法侵害他人之權利者，負損害賠償責任。」，「不法侵害
    他人之身體或健康者，對於被害人因此喪失或減少勞動能力或增加生活上之需要
    時，應負損害賠償責任。」，「不法侵害他人之身體、健康、名譽或自由者，被
    害人雖非財產上之損害，亦得請求賠償相當之金額。」，分別為民法第一百八十
    四條第一項前段、第一百九十三條第一項及同法第一百九十五條第一項所明定。
    本件被告因過失行為，不法侵害原告身體之事實，已如上述，此並據本院調取本
    院九十一年度交易字第三號過失傷害刑案全卷查明屬實，而被告之過失行為，與
    原告所受前述之傷害間，亦有相當因果關係，是原告請求被告負侵權行為損害賠
    償責任，自屬有據。茲本件兩造間有爭執，應予以審究者，在於(1)被告之賠償數
    額為多少？(2)原告是否與有過失而應減輕被告之賠償金額？經查：
（一）醫藥費用部分：原告主張車禍發生後，先後在衛生署新竹醫院接受治療，已支
      付自付額之醫藥費用六萬四千六百七十七元乙節，已如前述。而經核該等費用
      之支出，核屬治療及維護原告生命所必要，是原告此部分之請求，應全部准許
      。
（二）原告購買相關醫療器材及維生食品、用品之花費：按不法侵害他人之身體或健
      康者，對於被害人因此增加生活上之需要時，應負損害賠償責任，民法第一百
      九十三條第一項定有明文，已如前述。本件原告主張其因車禍受傷呈植物人狀
      態，長期臥病在床，需他人灌食，且往後均係如此，為照護原告並維持其生命
      ，照顧並維持原告之生命，已購買噴霧器、抽痰管、手套、碘酒、生理食鹽水
      、奶粉、尿袋、紗布、棉花棒、消毒水、看護墊、擦拭紙等醫療器材及維生用
      品，及手搖病床、輪椅、抽痰器、化痰器、氧氣桶、氣墊床、血壓計、聽診器
      、甦醒器等相關之醫療設備，已支出九萬五千九百二十八元之情，已如前述。
      而經核原告購置上開物品所致該等費用之支出，依卷附之行政院衛生署新竹醫
      院新醫歷字第九一０八二二五號函及新醫歷字第九二００四００號函所載，乃
      係照顧原告並維持原告生命所必要，是原告該等費用之支出，即屬必要，原告
      此部分九萬五千九百二十八元之請求，亦應予以准許。又就原告主張日後為照
      顧原告日常起居生活，以維持其生命，必須按時為原告購買有關「益力康奶粉
      、三多高蛋白、纖維素、維生素、利清爽看護墊、成人尿布、擦拭紙、衛生紙
      、抽痰管、消毐手套、抽痰機連接管、痰罐、氣切紗、消毐棉棒、生理食鹽水
      、碘酒、蒸餾水、口腔棉棒、尿套、尿袋、鼻胃管、氣切固定帶、氣切管、床
      單、除塵紙、空氣濾網、透氣膠帶、雙氧水、消毐洗劑」等維持原告生命所需
      之用品，平均每月需花費二萬元，一年則需花費二十四萬元之情，已據原告提
      出相關之單據在卷可憑，並據本院依職權向衛生署新竹醫院及財團法人創世社
      會福利基金會附設新竹市私立創世清寒植物人安養院，函查原告購置上開用品
      ，每月之平均花費數額，已據衛生署新竹醫院及上開安養院分別以新醫歷字第
      九二００四００號函及傳真「病患居家照護每月用物明細表」一份函覆本院可
      憑，其中新竹醫院答覆稱就原告所購置上開物品中之一部分，其每月為一萬二
      千元至一萬二千五百元，而該安養院則就原告所購買上開物品中之一部分，答
      覆稱一個月原告須花費一萬三千六百三十八元，而因先前本院函查時，有部分
      用品係重覆向二個單位查詢，是經扣減重覆部分，再予以相加之結果，經本院
      加以比對上開二份函覆內容之結果，可認原告主張其日後每月購買上開用品之
      花費為二萬元乙節，尚屬合理，且此亦為被告所不爭執（見本院九十二年二月
      十七日言詞辯論筆錄），堪信為實在。且本院經核原告上開所列日後費用之支
      出，核屬維持其生命所必要。而因原告係十六年十二月一日生，於九十年二月
      八日發生本件之車禍而受傷，其受傷時係滿七十三歲，是依原告提出之八十八
      年台閩地區男性簡易生命表所示，原告於案發後尚有平均餘命十點一八年。且
      因原告自受傷後迄今即本件辯論終結期日九十二年二月十七日），已有二年又
      十日（即二點０二七四年），是原告自本件辯論終結日之翌日（即九十二年二
      月十八日）起算後，尚有平均餘命八點一五二六年。則此段八點一五二六年之
      期間，因原告每月需支付上開增加生活需要之費用二萬元，一年為二十四萬元
      ，經依年別單利百分之五複式霍夫曼係數表（現價表）計算，扣除中間利息之
      結果，其金額為0000000元（其計算式為：[240000*6.00000000（此為
      8年之霍夫曼係數）+240000*0.1526*（7.00000000-0.00000000）]=0000000，
      小數點以下四捨五入）。是合計上開部分原告所受增加生活上需要之損害，為
      0000000元（即九五九二八加0000000）。
（三）相當於看護費用之損害部分：原告於車禍受傷後，因已呈植物人狀態，長期臥
      床，鼻胃管進食，終身日常生活需人二十四小時看護，且事實上已由其家屬負
      責看護之情，已如前述。而按現今學說及外國判例，認為被害人因受傷害需要
      隨身看護，而由親屬、配偶看護時，雖無現實看護費之支付，亦應認被害人受
      有相當看護費之損害，得向加害人請求賠償。蓋因親屬、配偶照顧被害人之起
      居，固係出於親情，但親屬看護所付出之勞力，並非不能評價為金錢，只因兩
      者身分關係密切而免除支付義務，此種親屬基於身分關係之恩惠，自不能加惠
      於加害人，故應衡量及比照僱用職業護士看護情形，認被害人受有相當看護費
      之損害，得向加害人請求賠償。惟查，因原告係於九十年二月八日因車禍硬腦
      膜下血腫，神智不清，當日被送至衛生署新竹醫院行緊急開顱手術，於九十年
      二月九日復因顱內右前額葉腦內出血，再次經該院醫生行開顱手術清除血塊後
      於加護病房治療，其後於同年三月五日轉至普通病房，至同月三月八日又因病
      情變化轉至加護病房，於九十年三月十三日行氣管切開術，九十年三月十四日
      轉至呼吸治療中心繼續治療，其後於九十年五月二十三日自該院內科出院，出
      院時意識不清，後續復先後於九十年六月七日、六月二十二日... 九十一年三
      月五日回院複診，仍臥床中意識仍不清之情，有本院九十一年度交易字第三號
      刑案卷內所附之衛生署新竹醫院新醫歷字第九一０一三三四號函及所附之衛生
      署新竹醫院住院診斷證明書一份（附於刑案偵查卷第五頁）可參。再參以前述
      之衛生署新竹醫院函覆本院之新醫歷字第九一０八二二五號函中亦載明病患（
      即原告）九十年五月二十三日出院時在家屬照顧... 等情，準此，可認原告於
      九十年二月八日因本件車禍受傷後住院，自同日起至同年三月十三日止，大部
      分均係在衛生署新竹醫院之加護病房接受治療中（除其中自三月五日至三月八
      日四天轉至普通病房），而因在加護病房之病患，其家屬不能留在病房中看護
      病患，是於該段期間，原告即無從請求被告賠償相當於看護費用之損害。故本
      件原告請求被告賠償相當於看護費用之損害，其所主張看護之期間，應係自九
      十年三五日至三月八日四天及同月十四日轉出加護病房之日起至原告平均餘命
      終了之日止。且因於原告出院前，病情較不穩定，故看護者所需支付之心血及
      看護內容，應較原告出院後對其所為看護者為重，可謂與專職看護人員所付出
      者無差，故此段住院而非在加護病房之期間（即九十年三月五日至三月八日及
      三月十四日起至同年五月二十三日止，計七十五日），原告請求以與長庚醫院
      專職看護人員相同之費用，即一日二千一百元之費用計算其相當於看護費用之
      損害金額，尚屬合理而必要。是經計算結果，此段期間之費用為十五萬七千五
      百元（即二一００乘以七十五）。至於自原告出院後其家屬所為之看護，本院
      審酌其看護內容與一般職業護士或專職看護人員所須具備之技術及看護內容尚
      屬有差，亦與原告住院期間所需付出之看護心血稍有差別，故原告此部分亦請
      求完全按照專職看護人員二十四小時看護之費用，即一天二千一百元計算，尚
      屬偏高而非必要，應以酌減為一日一千二百元為適當及必要。故自九十年五月
      二十四日起原告平均餘命終止之日止該段期間，其中自九十年五月二十四日起
      至九十二年二月二十七日本院宣判之日止，此段期間（共六百四十五日）原告
      所請求相當於看護費用之損害，因已到期，即無扣除中間利息之問題，故經計
      算結果，此部分被告應賠償原告七七四０００元（即一二００乘以六四五）；
      另其中自九十二年二月二十八日起至原告平均餘命終止之日止（此段期間為八
      點一二二五年，計算公式為十點一八減【二點零五七五年，此二點零五七五年
      為自九十年二月八日起至九十二年二月二十七日宣判日止之期間】），此部分
      原告之請求因清償期未至，原告現在為一次之請求，即有扣除中間利息之問題
      ，是經以一日一千二百元，一年四三八０００元（即一二００乘以三六五），
      經依年別單利百分之五複式霍夫曼係數表（現價表）計算，扣除其中間利息之
      結果，其金額為0000000元（其計算式為：[438000*6.00000000（此為
      8年之霍夫曼係數）+438000*0.1225*（7.00000000-0.00000000）]=0000000，
      小數點以下四捨五入）。是總計原告請求被告賠償相當於看護費用之損害，為
      0000000元（即一五七五００加七七四０００加0000000）。
（四）精神慰撫金部分之損害：查，原告因本件車禍，而受有右側硬腦膜下出血、右
      側腦挫傷併出血、腦部及四肢多處擦傷及呼吸衰竭等重大傷害，處於昏迷狀態
      ，雖經送醫急救手術開刀而挽回性命，其後住院接受治療一段期間，並於出院
      後繼續接受門診治療，惟原告自受傷後至今仍意識不清，已呈植物人狀態，長
      期臥床，須用鼻胃管進食，並由家屬二十四小時看護之情，已如前述，準此，
      ，顯見原告於車禍當時身體受創之嚴重，因此一事故，意思能力及行動能力皆
      已喪失殆盡，是其所受精神上痛苦亦難以言諭，其請求被告賠償慰撫金，自屬
      有據。本院綜合審酌原告上開所受身體上及精神上之痛苦情形，以及本件肇事
      發生之原因，暨原告為陸軍官校畢業，先前係於軍中服務，中校退伍，車禍受
      傷時已退休，受傷時為七十四歲，而被告為高中畢業，無業，目前在監執行中
      （以上之情為兩造所不爭執，並有卷附對被告之詢問筆錄影本可憑）等兩造之
      身份、地位、經濟能力等一切情狀，認原告請求被告賠償其精神慰撫金二百萬
      元，顯屬過高，應以酌減為七十萬元為適當，逾此部分之請求，為無理由，應
      予駁回。
三、依上所述，原告所受損害數額共計0000000元（即六四六七七加0000
    000加0000000加七０００００）。
四、雖被告辯稱原告當時係騎乘腳踏車闖紅燈致發生車禍，故原告本身就車禍之發生
    與有過失，應減輕其賠償金額云云。查，被告於前述刑案審理時雖陳稱案發當時
    其弟被其搭載，而其等後方尚有一部由其二位友人共同騎乘之機車在後，故該三
    人均有目睹車禍當時原告闖紅燈之情形等語，惟被告迄未舉出其該二位友人之年
    籍資料，以供刑案傳訊查證，而證人即被告之弟弟徐鳴鳳雖於前述刑案審理時證
    稱，當時其搭乘被告之機車，其等行進方向是綠燈，且本來就是綠燈行進中等語
    （見前述刑案卷九十一年七月三十日審理筆錄），惟該證人與被告乃係親兄弟，
    其所為之證詞是否有迴護被告之情，已非無疑。且查被告於刑案偵查中及本院調
    查初時均未表示其胞弟徐鳴鳳有目睹原告闖紅燈造成本件車禍一事，係一直到刑
    案調查進行一段期間後，始陳稱其弟徐鳴鳳有在現場之情，此已據調取前述之刑
    案全卷查明無訛。是倘證人徐鳴鳳於案發當時乃係乘坐於被告所騎乘機車之後座
    ，則被告對此極易能舉證之情事，何以未於案發後隨即提出，而於距事發後已一
    年之久時始突然提出，實與常情有違。況依被告於刑案審理時所陳稱：「（問：
    你何時看到被害人的？）當時他（指原告）在分隔島那邊，我的號誌是綠燈，我
    以為他不會再往前行，結果他往前行，我看到他的時候已經來不及就撞上了。」
    （見本院九十一年交易字第三號刑案卷第七五頁）、「他（指原告）本來在分隔
    島那邊等，後來我車要靠近路口的時候，他才突然騎過來。」等語（見前述刑案
    卷第一一五頁），可認原告於案發前既已先在分隔島附近等候，亦即其當時即已
    在等候紅燈，則其是否有如被告所稱再擅闖紅燈以致發生車禍乙事，已非無疑。
    此外，被告復未能舉證證明原告確有闖紅燈以致發生車禍之情事存在，是其辯稱
    原告就車禍之發生亦與有過失，並主張減輕其賠償責任乙節，亦難以成立。
五、綜上所述，原告請求之金額應准許者為醫療費用六四六七七元、原告之維生用品
    及醫療設備費用0000000元、相當於看護費用之損害金0000000元
    、慰撫金七十萬元，共計六百三十二萬一千四百五十六元。惟按「保險人依本法
    規定給付之保險金，視為加害人或被保險人損害賠償金額之一部分；加害人或被
    保險人受賠償請求時，得扣除之」，強制汽車責任保險法第三十條定有明文。查
    ，本件原告於車禍受傷後，已受領保險公司所給付之強制汽車責任險一百四十萬
    元之保險金之情，已據原告自承在卷（見本院九十一年十一月十八日言詞辯論筆
    錄），準此，可認原告已受領該一百四十萬元之強制汽車責任險保險金之理賠，
    依上開之規定，即應自其上開請求之金額中加以扣除。是經扣除結果，原告所得
    請求之金額，在四百九十二萬一千四百五十六元（即0000000減0000
    000），及該金額自起訴狀繕本送達被告翌日即九十一年七月十二日起至清償
    日止，按年息百分之五計算之利息範圍內，核屬有據，應予准許，逾此範圍，則
    無理由，應予以駁回。
六、本件判決之基礎已臻明確，兩造其餘之攻擊、防禦方法及舉證，核與判決結果無
    影響，爰不一一予以論列，併此敘明。
七、就原告勝訴部分，原告陳明願供擔保，聲請宣告假執行，經核並無不合，爰酌定
    相當之擔保金額准許之；至原告敗訴部分，其假執行之聲請已失所附麗，應予駁
    回。
伍、據上論結，本件原告之訴為一部有理由，一部無理由，依民事訴訟法第七十九條
    但書、第三百九十條第二項，判決如主文。
中      華      民      國    九十二    年      二      月    二十七    日
                                  臺灣新竹地方法院民事第一庭
~B法      官  鄭政宗
右為正本係照原本作成。
如對本判決上訴，須於判決送達後廿日內向本院提出上訴狀。
~B法院書記官  王恬如
中      華      民      國    九十二    年      三      月        四    日


司法院資訊處製作；財團法人民間司法改革基金會備份。
